臺灣臺北地方法院刑事判決　　　九十六年度易字第一六三○號
公　訴　人　臺灣臺北地方法院檢察署檢察官
被　　　告　甲○○
上列被告因詐欺案件，經檢察官提起公訴（九十六年度偵字第九
六八一號），及移送併辦（臺灣基隆地方法院檢察署九十六年度
偵字第三八三七號），因被告於準備程序中就被訴事實為有罪之
陳述，經告以簡式審判之旨，並聽取當事人之意見後，經本院合
議庭裁定以簡式審判程序審理，判決如下：
    主  文
甲○○幫助意圖為自己不法之所有，以詐術使人將本人之物交付
，處有期徒刑月，如易科罰金，以新臺幣壹仟元折算壹日，減
為有期徒刑壹月又拾伍日，如易科罰金，以新臺幣壹仟元折算壹
日。
    事  實
一、甲○○因經濟拮据，於民國九十六年三月初，見報紙分類廣
    告欄內刊登租用帳戶之廣告，即撥打該廣告上之電話與真實
    姓名年籍不詳自稱「姚沛竹」之成年女子聯絡，並預見提供
    己有金融機構帳戶之存摺、提款卡、密碼、行動電話ＳＩＭ
    卡，及拍賣網站之拍賣帳號、密碼等資料，有遭他人利用作
    為詐騙工具之可能，竟仍不違其本意，基於幫助詐欺之犯意
    ，於九十六年三月間某日，在臺北縣三重市○○路○段某處
    ，將其在臺新國際商業銀行延平分行開設帳號000000
    00000000號帳戶之存摺、提款卡、密碼，及其所申
    辦門號0000000000號、門號000000000
    0號行動電話ＳＩＭ卡，暨其於雅虎奇摩拍賣網站申請且經
    認證之拍賣帳號ｆ00000000及密碼（起訴書漏載行
    動電話ＳＩＭ卡及網路拍賣帳號、密碼，業經蒞庭檢察官當
    庭補充，見本院卷第三十頁反面至第三十一頁），以新臺幣
    （下同）三千元之代價，租借予「姚沛竹」使用，「姚沛竹
    」旋基於意圖為自己不法所有之犯意，分別於(一)九十六年三
    月十一日上午三時零七分許，在雅虎奇摩拍賣網站上虛偽刊
    登以售價一萬三千元及運費二百元，拍賣Ａｓｐｉｒｅ五六
    五○系列筆記型電腦之訊息，並留下前開門號之行動電話供
    聯絡，使劉妙英陷於錯誤，於九十六年三月十二日下午一時
    五十九分許，前往臺新國際商業銀行存入一萬三千二百元現
    金至所指定之上開甲○○帳戶，購買該筆記型電腦；(二)九十
    六年三月十二日中午十二時四十七分許，雅虎奇摩拍賣網站
    上虛偽刊登以售價一萬四千五百元及運費二百元，拍賣Ａｓ
    ｐｉｒｅ五六五○系列筆記型電腦之訊息，並留下上開門號
    之行動電話供聯繫，使賴淑玟陷於錯誤，於九十六年三月十
    三日下午四時三十六分許，至臺灣銀行匯款一萬四千七百元
    至所指定之前開甲○○之帳戶，購買該筆記型電腦。嗣劉妙
    英、賴淑玟存匯款後並未收到所購買之筆記型電腦，撥打前
    揭門號之行動電話亦無法接通，始知受騙，報警循線查知上
    情。
二、案經臺北市政府警察局中正第二分局報請臺灣臺北地方法院
    檢察署檢察官偵查起訴，及臺灣基隆地方法院檢察署檢察官
    移送併辦，嗣經本院合議庭裁定以簡式審判程序審理。
    理  由
一、上揭犯罪事實，業據被告甲○○坦承不諱（見本院卷第二十
    三頁反面、第三十一頁），核與被害人劉妙英、賴淑玟指述
    遭詐騙之情節相符（見臺灣基隆地方法院檢察署九十六年度
    偵字第三八三七號偵查卷第五頁至第六頁、臺灣臺北地方法
    院檢察署九十六年度偵字第九六八一號偵查卷第九頁至第十
    頁），並有臺新國際商業銀行九十六年五月十八日臺新作文
    字第九六○六六二○號函檢附之帳號0000000000
    0000號開戶資料及資金往來明細、雅虎奇摩網站拍賣帳
    號ｆ00000000之基本資料、門號00000000
    00號申請人資料查詢、門號0000000000號通聯
    調閱查詢單、雅虎奇摩網站拍賣資料、臺新國際商業銀行存
    入憑條、臺灣銀行自動櫃員機交易明細表在卷可稽（見同上
    第九六八一號偵查卷第十九頁、第二十一頁至第二十四頁、
    第三十五頁至第二○五頁、同上第三八三七號偵查卷第七頁
    至第九頁、第十一頁至第十九頁、第二十頁、第三十六頁、
    第四十頁）。又一般人向金融機構開設帳戶，或向電信公司
    申請行動電話門號，或向拍賣網站申請拍賣帳號及密碼並無
    任何特殊之限制及困難，若係用於正當用途，大可光明正大
    自行申請使用，時下以網路拍賣詐騙促使被害人匯款而詐取
    金錢之行為甚為猖獗，且廣為媒體報導，並經政府有關機關
    呼籲，則依一般人之社會生活經驗，苟不以自己名義申請帳
    戶、門號或網路拍賣帳號，卻租借他人之帳戶、門號及網路
    拍賣帳號使用，其目的極可能利用之作非法詐財之用，被告
    為智慮成熟之成年人，對於上情顯難諉為不知，是被告雖無
    使用其帳戶、門號及網路拍賣帳號者必然持以詐騙他人之確
    信，仍願交付來路不明之人使用，顯然對於收受者縱以該帳
    戶作為不法詐騙使用，予以容認，足見被告有幫助「姚沛竹
    」利用其帳戶、門號及網路拍賣帳號詐欺之不確定故意及行
    為至為明甚，是被告任意性自白與事實相符。綜上所述，本
    案事證明確，被告幫助詐欺犯行洵堪認定，應予依法論科。
二、按刑法上之幫助犯，係對於犯罪與正犯有共同之認識，而以
    幫助之意思，對於正犯資以助力，而未參與實施犯罪之行為
    者而言（最高法院八十八年度臺上字第一二七○號判決參照
    ）。被告基於幫助之犯意，提供前揭帳戶存摺、提款卡、密
    碼、行動電話門號，及拍賣網站帳號、密碼予自稱「姚沛竹
    」之成年女子，「姚沛竹」以詐術使被害人劉妙英、賴淑玟
    陷於錯誤，各存匯一萬三千二百元、一萬四千七百元至被告
    所提供之上揭帳戶，並無證據證明被告參與詐欺犯行之構成
    要件行為，是核被告所為係犯刑法第三十條第一項、第三百
    三十九條第一項幫助詐欺取財罪。「姚沛竹」雖向不同被害
    人行騙，然被告提供帳戶、行動電話門號，及拍賣網站帳號
    之行為僅有一個，應僅論以一個幫助詐欺取財罪。被告幫助
    「姚沛竹」犯前開罪名，應依刑法第三十條第二項規定，按
    正犯之刑減輕之。爰審酌被告提供帳戶、行動電話門號及網
    路拍賣帳號供他人犯罪使用，所為已影響社會正常經濟交易
    安全，增加被害人尋求救濟之困難，並使犯罪之追查趨於複
    雜，惟其犯罪後尚能坦承犯行，兼衡其犯罪之動機、目的、
    手段、被害人所受損害等一切情狀，量處如主文所示之刑，
    並諭知易科罰金之折算標準。又被告犯罪之時間，係在九十
    六年四月二十四日以前，復無其他不合中華民國九十六年罪
    犯減刑條例所定不得減刑之情形，應依同條例第二條第一項
    第三款之規定，減其宣告刑二分之一，及諭知易科罰金之折
    算標準。
三、臺灣基隆地方法院檢察署檢察官移送併辦之九十六年度偵字
    第三八三七號案件，與已起訴部分為同一事實，本院自得併
    予審理。
據上論斷，應依刑事訴訟法第二百七十三條之一、第二百九十九
條第一項前段，刑法第三百三十九條第一項，第三十條第一項前
段、第二項、第四十一條第一項前段，刑法施行法第一條之一第
一項、第二項前段，中華民國九十六年罪犯減刑條例第二條第一
項第三款、第七條，判決如主文。
本案經檢察官王鑫健到庭執行職務
中　　華　　民　　國　九十六　年　  八  　月  二十四　日
　　　　　　　　　        臺灣臺北地方法院刑事第十四庭
                              法　    官　孫萍萍
以上正本證明與原本無異。
如不服本判決，應於判決送達後十日內，向本院提出上訴狀。
　　　　　　　　　　　　　　　書  記  官　張汝琪
中　　華　　民　　國　九十六　年　  八  　月  二十四　日
附錄本案論罪科刑法條全文：
刑法第三百三十九條
意圖為自己或第三人不法之所有，以詐術使人將本人或第三人之
物交付者，處五年以下有期徒刑、拘役或科或併科一千元以下罰
金。
以前項方法得財產上不法之利益或使第三人得之者，亦同。
前二項之未遂犯罰之。
